臺灣花蓮地方法院民事裁定
111年度司繼字第482號
聲  請  人  國軍退除役官兵輔導委員會花蓮榮譽國民之家

法定代理人  方矩    
代  理  人  吳侑萱  
            李政穎  


上列聲請人聲請選任被繼承人甲○○之遺產管理人事件，本院裁
定如下：
    主文
選任國軍退除役官兵輔導委員會花蓮榮譽國民之家為被繼承人甲
○○（男，民國00年00月00日生，身分證統一編號：Z000000000號
，民國111年7月17日死亡，生前最後設籍：花蓮縣○○市○○路00號
）之遺產管理人。
准對被繼承人之繼承人為承認繼承之公示催告。
被繼承人之大陸地區以外之繼承人，應自本公示催告公告於司法
院網站之翌日起，1年內承認繼承；大陸地區之繼承人，應自被
繼承人死亡之日起3年內以書面向本院為繼承之表示。上述期限
屆滿而無繼承人承認繼承時，被繼承人之遺產，於清償債權並交
付遺贈物後，如有賸餘即歸屬國庫。
聲請程序費用由被繼承人之遺產負擔。
    理由
一、本件聲請意旨略以：被繼承人甲○○於民國100年11月23日入
    住聲請人機構，於111年7月17日死亡，留有遺款新臺幣50,9
    44元，暫由聲請人代管。因其繼承人有無不明，且無親屬會
    議於一個月內選定遺產管理人，聲請人為處理被繼承人之遺
    產，爰依法聲請選任遺產管理人等語。
二、按繼承開始時，繼承人之有無不明者，由親屬會議於1個月
    內選定遺產管理人，並將繼承開始及選定遺產管理人之事由
    ，向法院報明。無親屬會議或親屬會議未於前條所定期限內
    選定遺產管理人者，利害關係人或檢察官，得聲請法院選任
    遺產管理人，並由法院依規定為公示催告，民法第1177條、
    第1178條第2 項分別定有明文。此為關於無人承認繼承之規
    定。又先順序繼承人均拋棄其繼承權時，由次順序之繼承人
    繼承，其次順序繼承人有無不明或第4順序之繼承人均拋棄
    其繼承權者，準用關於無人承認繼承之規定，民法第1176條
    第6項亦有明文。次按，亡故退除役官兵遺產，除設籍於行
    政院國軍退除役官兵輔導委員會（以下簡稱輔導會）所屬安
    養機構者，由該安養機構為遺產管理人外；餘由設籍地輔導
    會所屬之退除役官兵服務機構為遺產管理人，退除役官兵死
    亡無人繼承遺產管理辦法第4條定有明文。再按，非大陸地
    區來台之退除役官兵死亡，倘發生無繼承人、繼承人有無不
    明或繼承人因故不能管理遺產之情形，因不涉及大陸地區人
    民之權利，仍應按民法第1177條等相關規定，由親屬會議選
    定遺產管理人或聲請法院選任遺產管理人，法院於受理此類
    聲請事件時，宜斟酌個案需要與實際情形，選任退除役官兵
    死亡無人繼承遺產管理辦法第4條所屬之機構為遺產管理人
    ，此參司法院（82）秘台廳民三字第04938號函說明第3點自
    明。
三、經查，聲請人上開主張，業據其提出被繼承人住民基本資料
    表、死亡證明書、除戶謄本、遺產收支查詢作業等件為證。
    次查，被繼承人所有繼承人均已死亡，有花蓮縣花蓮戶政事
    務所111年9月23日花市戶字第1110003598號函附卷可稽，堪
    信聲請人之主張為真實，揆諸上開規定，本件自應準用關於
    無人承認繼承之規定。再查，被繼承人甲○○係在臺出生之退
    除役官兵，聲請人為被繼承人生前所屬安養機構，於本件選
    任被繼承人之遺產管理人事件實具利害關係，其聲請選任遺
    產管理人，於法尚無不合。又被繼承人之親屬會議並未於死
    亡發生之日起1個月內選定遺產管理人陳報法院，有索引卡
    查詢證明附卷可稽。本院審酌聲請人乃被繼承人生前所屬安
    養機構，且熟習遺產管理人職務之程序，應能勝任遺產管理
    人一職，復徵得聲請人之同意，有本院111年11月4日非訟事
    件筆錄附卷可憑，爰選任聲請人為被繼承人之遺產管理人。
    又聲請人經本院選任為被繼承人之遺產管理人並確定後，應
    另依民法第1179條之規定行使包含向本院聲請公示催告等遺
    產管理人之職務，附此敘明。
四、依家事事件法第127條第4項，裁定如主文。 
五、如不服本裁定，應於裁定送達後10日內向本院提出抗告狀，
    並繳納抗告費新臺幣1,000元。
中　　華　　民　　國　  111 　年　　11　　月　　14　　日
                    家事法庭  司法事務官　潘俊宏